【裁判字號】    99,台上,2571
【裁判日期】    990429
【裁判案由】    偽造文書
【裁判全文】
最高法院刑事判決            九十九年度台上字第二五七一號
上  訴  人  甲  ○
上列上訴人因偽造文書案件，不服台灣高等法院中華民國九十七
年五月一日第二審判決（九十七年度上訴字第一００四號，起訴
案號：台灣台北地方法院檢察署九十四年度偵續字第四五三號）
      ，提起上訴，本院判決如下：
    主  文
原判決撤銷，發回台灣高等法院。
    理  由
原判決認定上訴人甲○有其事實欄所載犯行，因而撤銷第一審之
科刑判決，改判仍依行為時牽連犯規定，從一重論上訴人以共同
行使偽造私文書，足以生損害於他人罪，處有期徒刑壹年肆月，
減為有期徒刑捌月，並為相關從刑之宣告；固非無見。
惟查：（一）、依法應於審判期日調查之證據雖已調查，而其內
容未明瞭者，即與未經調查無異，如遽行判決，仍屬應於審判期
日調查之證據而未予調查，尚不得遽對被告為有利或不利之認定
。原判決事實認定上訴人偽造張雪馨名義之切結書，記載張雪馨
已收受甲○返還之借款新台幣（下同）二百萬元，並應塗銷黃善
德本件房、地抵押權設定等不實內容，楊美龍當見證人並偽造張
雪馨之署押等情。惟上訴人於第一審法院行準備程序時供稱：「
（問: 民國九十年四月做切結書說已經還款，同意塗銷？）這張
我交付，但不是我做的，保證還款切結書是謝明岳、李全做的」
（見一審卷一第四十八頁反面）；於審理時供稱：「我不太記得
切結書誰寫的，我想是李全寫的，整個事情因他而起，他把我的
錢借給別人，沒有拿回來，張雪馨名字也不是我簽的。」各等語
（見一審卷一第一五五頁反面）；並未承認偽造本件切結書及張
雪馨之署押。另證人張雪馨於第一審審理時證稱：「（檢察官問
：＜提示九十三年度偵字第二０九一一號卷第七十四頁切結書並
告以要旨＞這張切結書是否看過了，上面簽的人是否你簽的？印
章是否你的？）這個瑞松街的地址，還有立切結書人的簽名，很
像是我們公司會計何芳如小姐寫的。」等語（見一審卷一第一五
八頁反面）；似認切結書上之張雪馨署押及住址，係該公司會計
何芳如。而非上訴人所寫。則上開切結書及張雪馨署押是否上訴
人偽造？如非上訴人所書寫，該書寫之人有無經張雪馨授權同意
？與上訴人間有無犯意聯絡？均待根究。又以肉眼觀察，上開切
結書至少有三種筆跡，即切結書內容、張雪馨署押及身分證字號
、住址，暨「楊美龍」署押及身分證字號、住址等，除張雪馨署
押及身分證字號、住址外，「楊美龍」署押及身分證字號、住址
是否楊美龍書寫？切結書內容是否上訴人擬具？「張雪馨」印文
三枚係何人蓋用？是否偽造？亦有詳加查證之必要。原審疏未調
查釐清，致法律適用之當否，無從審究，洵有應於審判期日調查
之證據而未予調查之違誤。（二）、偽造印文雖為偽造私文書之
部分行為，不另論以偽造印文罪名。然所偽造之印文，依刑法第
二百十九條規定，不問屬於犯人與否沒收之，係採義務沒收主義
，法院無自由裁量權。原判決事實認定上訴人、楊美龍為取回供
黃善德擔保由林華銳簽發之支票，先由上訴人偽造張雪馨名義之
切結書，記載張雪馨已收受上訴人返還之借款二百萬元，應塗銷
黃善德本件房、地抵押權設定等不實內容，楊美龍當見證人並偽
造「張雪馨」之署押等情（見原判決第二頁第七至十三行）；主
文項下並宣告「偽造之『張雪馨』署押壹枚沒收」。惟卷附切結
書，除偽造「張雪馨」署押外，尚有「張雪馨」印文三枚，有該
切結書可憑（見九十三年度偵字第二０九一一號卷二第七十四頁
），該「張雪馨」印文三枚如屬偽造，依刑法第二百十九條規定
，不問屬於犯人與否均應宣告沒收。原判決就該切結書上「張雪
馨」印文三枚是否偽造未予調查認定，亦未依前開法條規定宣告
沒收，非惟查證未盡，並有不適用法則之違法。以上或為上訴意
旨所指摘，或為本院得依職權調查之事項，應認有撤銷原判決發
回更審之原因。又原判決說明不另為無罪諭知部分，因公訴人認
與論罪部分有裁判上一罪關係，基於審判不可分原則，應併予發
回，附此明。
據上論結，應依刑事訴訟法第三百九十七條、第四百零一條，判
決如主文。
中    華    民    國  九十九  年    四    月  二十九  日
                      最高法院刑事第八庭
                          審判長法官  洪  文  章
                                法官  王  居  財
                                法官  郭  毓  洲
                                法官  黃  梅  月
                                法官  邱  同  印
本件正本證明與原本無異
                                      書  記  官
中    華    民    國  九十九  年    四    月   三十   日
                                                      Ｅ

司法院資訊處製作；財團法人民間司法改革基金會備份。
